【裁判字號】    98,交聲,1169
【裁判日期】    981231
【裁判案由】    聲明異議
【裁判全文】
臺灣臺中地方法院交通事件裁定        98年度交聲字第1169號
原處分機關  交通部公路總局臺中區監理所臺中市監理站
異  議  人
即受處分人  甲○○
上列異議人即受處分人因違反道路交通管理處罰條例案件，對於
交通部公路總局臺中區監理所臺中市監理站於民國98年3月30日
所為之裁決（裁監稽違字第裁61-GE0000000號）聲明異議，本院
裁定如下：
    主    文
原處分撤銷。
前項撤銷部分，不罰。
    理    由
一、原處分意旨略以：異議人即受處分人甲○○於民國98年2 月
    15日22時01分許，駕駛車牌號碼523-NL號營業小客車，在臺
    中市○○路與北屯路口，經臺中市政府警察局第二分局警員
    以其有「營業車未領執業登記證」之違規行為為由，依道路
    交通管理處罰條例第36條第1 項規定予以舉發，嗣經原處分
    機關查詢結果，得知受處分人前於97年9 月30日業經警察以
    其違反道路交通管理處罰條例第36條第1 項規定予以舉發在
    案，原處分機關遂於98年3 月30日改依道路交通管理處罰條
    例第36條第2 項規定，以裁監稽違字第裁61-GE0000000號裁
    決書裁處吊銷汽車駕駛執照，1 年內禁考。
二、受處分人聲明異議意旨則以：本人沒有載客，也沒有營業，
    只是和想買車的人相約看車，警察單憑空車燈亮即開單，為
    此聲明異議，請求撤銷原處分。
三、按汽車駕駛人，領有普通駕駛執照，駕駛營業汽車營業者，
    處新臺幣（下同）1,800 元以上3,600 元以下罰鍰，並禁止
    其駕駛，道路交通管理處罰條例第22條第1 項第1 款定有明
    文。次按計程車駕駛人，未向警察機關辦理執業登記，領取
    執業登記證，即行執業者，處1,500 元以上3,600 元以下罰
    鍰；計程車駕駛人，不依規定辦理執業登記，經依前項處罰
    仍不辦理者，吊銷其駕駛執照，亦為道路交通管理處罰條例
    第36條第1 項、第2 項所明定。觀諸上開規定，可知駕駛人
    若僅領有普通駕照未取得職業駕照而駕駛計程車者，應依道
    路交通管理處罰條例第22條第1 項第1 款規定處罰；若已取
    得職業駕照未向警察機關辦理執業登記領取職業登記證而駕
    駛計程車者，則依道路交通管理處罰條例第36條第1 項、第
    2 項處罰。又按「申請汽車駕駛執照考驗者，應具有下列資
    格：一年齡：(三)考領職業駕駛執照須年滿20歲，最高年齡不
    得超過65歲」；「有下列各款情形之一者，駕駛人應迅速將
    駕駛執照繳回當地公路監理機關：四職業駕駛人年滿65歲者
    。但依第52條第2 項規定換發駕駛執照之計程車駕駛人年滿
    68歲」、「前項第4 款汽車駕駛人未將執照繳回者，由公路
    監理機關逕行公告註銷並追繳之」，道路交通安全規則第60
    條第1 項、第76條第1 項第4 款、第2 項分別定有明文。再
    按「計程車駕駛人之職業駕照已吊銷或註銷時，由原發證之
    警察局廢止其執業登記，並收繳執業登記證及其附證」，亦
    為計程車駕駛人執業登記管理辦法第11條第3 項所明定。是
    原領有職業駕照及執業登記證而嗣年滿65歲之人，其駕照依
    法必須繳回或註銷，執業登記證亦應廢止，自無從再依道路
    交通管理處罰條例第36條第1 項規定領取執業登記證。
四、經查：
  (一)受處分人於98年2 月15日22時01分許，駕駛車號523-NL號計
    程車，在臺中市○○路與北屯路口，經警舉發未領得執業登
    記證之事實，為受處分人所是認，並有臺中市警察局中市警
    交字第GE0000000 號舉發違反道路交通管理事件通知單影本
    1 紙在卷可稽。雖受處分人否認違規，辯稱其係與想買車之
    人相約看車云云，惟據本案舉發員警稱：「98年2 月15 日
    22時01分許，擔服交通整理勤務，於臺中市○○路與北屯路
    口稽查523- NL 號營業小客車，當時該營業小客車內空車燈
    及車頂燈皆為亮燈，顯示為營業狀態中，員警請該車駕駛甲
    ○○出示相關證件，發現該車駕駛未領取執業登記證即行執
    業，乃告知其違規事實，並依違反道路交通管理處罰條例第
    36條第1 項舉發，本案違規事實均由舉發員警及同班員警親
    眼目睹，舉發並無不當」，有臺中市警察局第二分局98 年3
    月10日中分二警交字第098000 6582 號函在卷可憑。受處分
    人所駕駛之車輛為計程車，當時車內之空車燈及車頂燈皆亮
    燈，從該車之外觀，依照社會通常一般人之認知，受處分人
    即屬營業中，不因當時車內無乘客而有不同，故受處分人所
    辯其當時並非營業云云，尚非可採。
  (二)然受處分人為27年11月27日出生，有證號查詢汽車駕駛人1
    份存卷可參，其於本件舉發時已年滿70歲，參諸上開說明，
    受處分人已不得考領職業駕照，縱受處分人前曾考領職業駕
    照並取得執業登記證，其駕照亦必須繳回或註銷，執業登記
    證亦應廢止，自不得再依道路交通管理處罰條例第36條第1
    項規定領取執業登記證。本件受處分人既係因法律規定不能
    辦理執業登記，且其係未取得職業駕照駕駛計程車，而非已
    取得職業駕照未辦理執業登記，其違規行為即與道路交通管
    理處罰條例第36條第2 項規定之情形有別，自不得依該條項
    規定處罰。原處分機關依道路交通管理處罰條例第36條第2
    項規定予以裁罰吊銷汽車駕照，1年內禁考，即非適法。
五、綜上所述，本件受處分人聲明異議否認違規，雖無理由，惟
    原處分既有前開違誤，自應由本院予以撤銷，另為不罰之諭
    知。
六、據上論斷，應依道路交通管理處罰條例第87條第2 項，道路
    交通案件處理辦法第20條，裁定如主文。
中    華    民    國    98    年    12    月    31    日
                        交通法庭  法  官   羅智文
上正本證明與原本無異。
如不服本裁定應於送達後5日內向本院提出抗告狀。
                                  書記官   鄭淑英
中    華    民    國    98    年    12    月    31    日

司法院資訊處製作；財團法人民間司法改革基金會備份。
